【裁判字號】    96,交聲,374
【裁判日期】    970131
【裁判案由】    聲明異議
【裁判全文】
臺灣臺南地方法院交通事件裁定         96年度交聲字第374號
移送機關    交通部公路總局嘉義區監理所臺南監理站
異議人即
受處分人    甲○○
                    台南市安平.
上列受處分人因違反道路交通管理處罰條例案件，對於交通部公
路總局嘉義區監理所臺南監理站民國96年5月8日所為之裁決處分
（處分案號：嘉監南字第裁74-Z00000000號），聲明異議，本院
裁定如下：
    主  文
異議駁回。
    理  由
一、原處分意旨略以：異議人即受處分人甲○○（下稱異議人）
    ，於民國（下同）96年4月11日凌晨5時46分許，駕駛車牌號
    碼SV-8808自用一般小客車，行經限制每小時時速100公里之
    國道1號南下157公里處，因汽車行駛高速公路經雷射測速器
    （測距292公尺）測得行速每小時113公里，超過最高速限13
    公里，遭內政部警察署國道公路警察局第三警察隊員警攔停
    舉發，嗣交通部公路總局嘉義區監理所臺南監理站（下稱移
    送機關）以其違規事證明確，依道路交通管理處罰條例第33
    條之1第1項及第63條第1項第1款及違反道路交通管理事件統
    一裁罰標準表之規定，裁處新台幣3,000元，並記違規點數1
    點等語。
二、本件聲明異議意旨略以：異議人陳稱駕車將近20年，未從有
    過任何違規紀錄，即使駕車當日，異議人由台北開至台南，
    高速公路架設之數十部測速器亦無一測得異議人有超速之行
    為，惟舉發員警卻堅稱偵測視線未曾離開本車，即便是最先
    進之科學儀器製造者，亦不敢斷言，該儀器零固障。只要是
    儀器設備和人為操作，即無所謂百分之百零故障。倘若使用
    者手滑，或其他車輛裝設反偵測，對之造成干擾，或電塔、
    電磁波等其他干擾因素情況。絕無誤拍可能，是否失之武斷
    ？是該員警所謂「雷射光束瞄準，絕無誤拍他車之可能」，
    顯非事實。又該員警稱「該車從測速到攔檢，都未離開執勤
    員警之視線」，但異議人被攔檢當時，乃四月初春清晨之時
    節，舉發員警睡眼惺忪，一臉疲態，且當時尚有他車輛疾馳
    超車而過，所謂「確認該車無誤」，又無證據可佐證「鎖定
    視線」云云，實難令人信服。建議該員警應取締類似蛇行之
    危險駕車者，莫因為衝「開罰單」績效，而隨意攔下一循規
    蹈矩之中年獨行女子，原處分顯有錯誤，為此，聲明異議請
    求撤銷原處分等語。
三、按汽車行駛於高速公路、快速公路或設站管制之道路，不遵
    使用限制、禁止、行車管制及管理事項之管制規則而有行車
    速度超過規定之最高速限或低於規定之最低速限行為者，處
    汽車駕駛人新臺幣三千元以上六千元以下罰並記違規點數1
    點。道路交通管理處罰條例第33條第1項第1款及第63條第1
    項第1款分別定有明文。
四、經查：
（一）異議人遭警舉發，於96年4月11日凌晨5時46分許，駕駛牌
      照號碼SV-8808號自小客車，行經限制每小時時速100公里
      之國道1號南下157公里處，因汽車行駛高速公路經雷射測
      速器（測距292公尺）測得行速每小時113公里，超過最高
      速限13公里，有內政部警政署國道公路警察局96年4月11
      日公警局交字第Z00000000號舉發違反道路交通管理事件
      通知單1份附卷可稽。
（二）惟異議人辯稱於上開時、地並無違規超速之行為，質疑測
      速器之正確性，並舉發員警所謂「雷射光束瞄準，絕無誤
      拍他車之可能」，亦無證據可憑云云。然異議人於上述時
      、地行車速度超過規定之時速100公里之違規行為，業據
      證人即舉發警員乙○○於本院96年6月7日訊問時，到庭
      具結證述明確，其證稱：「（法官問：如何能夠證明你測
      速的是SV-8808號小客車而不是他車？）我們的雷射槍有
      個紅外線瞄準鏡，有個十字，要瞄準並鎖定該車，之後速
      度才會反射回來，當時我們測到該車行車速度113公里，
      我們就與以攔查取締。」、「（法官問：攔下異議人車輛
      之後有無將測速的結果提示給異議人看？）有，我有提示
      雷射槍上的數據給異議人看，我們告訴他速度是113公里
      ，異議人回答說不是可以開到110公里嗎。」、「（法官
      問：雷射測速槍是否有測驗的證明文件？）我們有經濟部
      的檢驗標準並有法院的認證書。」等語在卷（見本院96年
      6 月7日之訊問筆錄）。按證人乙○○乃為原處分機關所
      認定異議人有前開違規行為之證人，其已到庭在本院法官
      面前以言詞供述異議人有前開違規事實，並已就當時如何
      測得異議人超速情形、舉發異議人違規行為過程、及雷射
      測速槍之已受檢驗標準認證等情節詳述具體明確，而證人
      乙○○為依法執行勤務之員警，與異議人毫無怨懟，衡情
      當無自陷偽證罪而構詞誣賴異議人之理，另於本件卷存證
      據資料內並無任何積極證據足以證明證人乙○○上開供述
      係屬虛偽，本院自不得僅以證人乙○○為本件開單舉發異
      議人之員警而全盤抹煞其所具有之證人資格；且該雷射測
      速儀業經實驗室及野外鑑測合格認證，經台北地方法院公
      證處公證，有經濟標部準標準檢驗局96年2月6日覆內政部
      警政署國道公路警察局經標四字第09640000690號函1份附
      卷可憑；從而，本院由證人乙○○上開證述已得有異議人
      確有上開違規行為之心證，是異議人前開所辯，實不足採
      ，異議人有上述違規行為之事實，應堪認定。
（三）又交通警察製單舉發違反道路交通管理處罰條例所列之違
      規事實，本質上為行政處分，係公務員基於職務上之權力
      ，依法就特定之具體事件所為之具公法上效果之單方面行
      政行為，基於公務員為公法上行為具有公信力之原則，該
      行政行為當可被推定為真正，其據以依法處分之事實認定
      亦為正確無誤。本此公信原則，乃立法者賦予行政機關制
      定違反道路交通事件統一裁罰標準及處理細則，使執勤警
      員得當機處分以達其維護交通秩序、安全之行政目的。若
      謂公務員一切行政行為均需預留證據以證其實，則國家行
      政勢必窒礙難行，據此，刑事訴訟法就犯罪證據有關之規
      定中，與屬行政秩序罰之交通違規裁罰本質不合之部分，
      自不在準用之列，因此，本院查無任何證據足資證明執勤
      員警有捏造事實違法取締之情事存在，則執勤警員本其維
      護交通秩序、安全職責所為之舉發，自應受到合法、正確
      之推定。
五、綜上所述，依據證人乙○○之證言，異議人於前揭時、地有
    行車超速之違規事實，應堪認定。則移送機關據以援引道路
    交通管理處罰條例第33條第1項第1款、第63條第1項第1款及
    違反道路交通管理事件統一裁罰標準表之規定，裁處異議人
    罰鍰新台幣3,000元，並記違規點數1點，核無違誤或不當。
    從而，本件異議為無理由，應予駁回。
六、據上論斷，應依道路交通管理處罰條例第87條第2項、道路
    交通案件處理辦法第19條，裁定如主文。
中    華    民    國    97    年    1     月    31    日
                      交通法庭  法  官  陳淑勤
以上正本證明與原本無異。
如不服本裁定應於送達後5日內向本院提出抗告狀。
                                書記官  陳金堂
中    華    民    國    97    年    1     月    31    日


司法院資訊處製作；財團法人民間司法改革基金會備份。
